臺灣嘉義地方法院民事裁定　100年度抗字第28號
抗　告　人　陳寶月
相　對　人　沈榮宗
上列當事人間聲請拍賣抵押物事件，抗告人對於中華民國100年5
月11日本院嘉義簡易庭100年度司拍字第55號所為裁定提起抗告
，本院裁定如下：
    主  文
抗告駁回。
抗告程序費用新臺幣壹仟元由抗告人負擔。
    理  由
一、抗告意旨略以：本件抗告人之配偶郭永權於民國86年7月15
    日將新臺幣（下同）300萬元借給相對人，並至代書事務所
    辦理登記，因相對人置之不理，沒有償還本金及利息，致聲
    請裁定拍賣抵押物，請准予辦理等情。
二、按抵押權人聲請拍賣抵押物，在一般抵押，因必先有被擔保
    之債權存在，而後抵押權始得成立，故祇須抵押權已經登記
    ，且登記之債權已屆清償期而未受清償，法院即應准許之。
    惟最高限額抵押，抵押權成立時，可不必先有債權存在，縱
    經登記抵押權，因未登記已有被擔保之債權存在，如於抵押
    權成立後，曾有債權發生，而從抵押權人提出之其他文件為
    形式上之審查，不能明瞭是否有債權存在時，法院無由准許
    拍賣抵押物；最高限額之抵押契約固得將現在已發生及將來
    可能發生之債權約定為擔保債權。惟抵押契約約定有存續期
    間者，訂立契約之目的，顯在擔保存續期間內所發生之債權
    ，則應以存續期間所發生之債權，始為抵押權效力所及。最
    高法院71年臺抗字第306號判例及同院88年臺上字第1879號
    裁判意旨可資參照。
三、本件抗告人於原審提出系爭土地登記謄本、他項權利證明書
    、歷次讓與抵押權之他項權利移轉變更契約書及異動索引等
    ，固可認抗告人就相對人所有坐落嘉義縣民雄鄉○○段竹圍
    後小段201地號（權利範圍為8/12）、同段201之1、201之2
    、201之3、201之4、201之5、201之6地號（上揭6筆土地之
    權利範圍均為2/3）土地，確有受讓以相對人為債務人所設
    定本金最高限額360萬元之抵押權，存續期間自84年9月30日
    至同年10月30日止，債務清償日為84年10月30日。然抗告人
    主張之債權係抗告人之配偶於86年7月15日將300萬元借予相
    對人，並以相對人於86年7月15日簽發之本票影本乙張為據
    ，則以抗告人主張及其提出之債權證明文件為形式上之審查
    ，顯非本件最高限額抵押權設定登記擔保存續期間內所發生
    之債權，揆諸上揭裁判意旨，本院無從准許拍賣抵押物，原
    審所為裁定，並無違誤，抗告人聲請准予裁定拍賣抵押物，
    尚屬無據，應予駁回。
四、據上論結，本件抗告為無理由，依非訟事件法第46條、第21
    條第2項、第24條第1項，民事訴訟法第495條之1第1項、第4
    49條第1項、第95條、第78條，裁定如主文。
中    華    民    國   100    年    6     月    16    日
                  民事第三庭  審判長法  官  黃茂宏
                                    法  官  蘇雅慧
                                    法  官  陳端宜
以上為正本係照原本作成。
如不服本裁定，僅得於收受本裁定正本送達後10日內，以適用法
規顯有錯誤為理由並委任律師為訴訟代理人，向本院提出再抗告
狀（須附繕本一份及繳納再抗告裁判費新臺幣1,000元）。
中    華    民    國   100    年    6     月    16    日
                                    書記官  馬嘉蓮